【裁判字號】    89,簡上,7
【裁判日期】    890317
【裁判案由】    違反動產擔保交易法
【裁判全文】
臺灣高雄地方法院刑事判決                            八十九年度簡上字第七號
    上訴人即被告    甲○○○
右列上訴人因違反動產擔保交易法案件，不服本院旗山簡易庭八十八年度旗簡字第二
○四號，中華民國八十八年十二月九日第一審判決（聲請案號八十八年度偵字第二一
八四四號），提起上訴，本院管轄第二審之合議庭判決如左：
    主      文
原判決撤銷。
甲○○○無罪。
    理      由
一、聲請意旨略以：上訴人即被告甲○○○於民國八十六年十一月二十六日，以動產
    擔保交易附條件買賣之方式，向福灣企業股份有限公司（以下簡稱福灣公司）購
    買車號ＹＵＯ四八九號車一輛，為動產擔保交易之債務人，約定總價金新台幣（
    下同）三十九萬九千元，分四十八期給付，每月一期，每期付款九千九百九十八
    元，標的物存放地點為高雄縣杉林鄉集來村通仙巷五十之三號，在價金未付清之
    前，標的物所有權仍屬於出賣人所有，買受人僅得依約占有使用，不得任意遷移
    或為其他處分，乃甲○○○在取得標的物後，僅付款十七期，即拒不付款，意圖
    為自己不法之利益，於民國八十八年八月間，將標的物遷移逃匿不知去向，致出
    賣人追索無著受有損害。因認被告涉有動產擔保交易法第三十八條之罪嫌云云。
二、聲請意旨認上訴人涉有上開罪嫌，無非以告訴人之指述及所提出之附條件買賣契
    約書及銷貨單各一紙為其論據。惟按犯罪事實應依證據認定之，無證據不得推定
    其犯罪事實，刑事訴訟法第一百五十四條定有明文。又認定不利於被告之事實，
    須依積極證據，苟積極證據不足為不利於被告事實之認定時，即應為有利於被告
    之認定，更不必有何有利之證據，最高法院三十年上字第八一六號著有判例可資
    參照。又動產擔保交易法第三十八條之罪的成立要件，自須被告基於不法利益之
    意圖，將標的物遷移、出賣、出質、移轉、抵押或為其他處分為前提，倘被告雖
    有遷移標的物等行為，但並未有意圖不法之利益，自難令其負同條之罪責。訊據
    上訴人甲○○○坦認在購車後，尚在付款期間即將車遷移至朋友家中，惟堅決否
    認有何違反動產擔保交易法之犯行，辯稱：該車之購買事宜皆由其配偶乙○○出
    面處理，車輛之貸款亦約定由乙○○支付，嗣伊與乙○○分居，乙○○事後未持
    續付款，伊經公司通知始知情，伊並無犯罪之故意等語。經查：（一）上訴人向
    福灣公司所購買車號ＹＵＯ四八九號之自小客車，在付款期間即由上訴人停放於
    朋友處，係乙○○未付款後，經福灣公司調查始知未繼續繳款之情，業經證人乙
    ○○於審理中證述：伊之前即知上訴人將車拿去別的地方開，而福灣公司是未付
    款之後才知道等語，是被告顯於分期付款期間即有遷移車輛之行為，固堪認定。
    （二）惟前開車輛係由乙○○與上訴人共同向福灣公司購買，且上訴人自訂約時
    起，即與乙○○約定由乙○○支付貸款，並經證人乙○○於審理中證稱：車輛係
    由伊與上訴人去買的，訂約時用上訴人之名義，係因該車要給上訴人駕駛之用，
    車輛購買之貸款則由伊分期支付，後伊因經濟不好就未付了等語綦詳，是本件車
    輛既由乙○○出資購買交與上訴人使用，其後二人因交惡而分居，則乙○○因資
    力不足未繼續付款，尚非被告所得掌握，則並非被告於遷移車輛之際即生不法利
    益之意圖，已如前述，是上訴人辯稱並無犯罪之意思等語，亦堪可採憑。（三）
    參以被告自購買車輛時起，確正常繳付貸款十七期，事後亦係經福灣公司之告知
    始知乙○○未繼續繳付貸款，並據告訴代理人連義信於審理中陳述明確，核與被
    告所辯相符。益徵被告自始並非為了不法之利得，而遷移車輛並停止繳付貸款，
    是上訴人所辯應屬可採。綜上所述，核上訴人所為尚與違反動產擔保交易法之構
    成要件有間，原審未察，遽為科刑之判決，尚有未洽。被告執此指摘原判決不當
    ，為有理由，應予撤銷改判，另為被告無罪之諭知。
據上論斷，應依刑事訴訟法第四百五十五條之一、第三項、第三百六十九條第一項前
段、第三百六十四條、第三百零一條第一項判決如主文。
本案經檢察官姜麗儒到庭執行職務
中      華      民      國    八十九    年      三      月     十七     日
                                      臺灣高雄地方法院刑事第三庭
                                          審判長  法    官    謝 肅 珍
                                                  法    官    黃 三 友
                                                  法    官    古 振 暉
右正本證明與原本無異。
不得上訴。
                                                  書 記 官    吳 建 德
中    華    民    國      八十九      年三      月    二十一      日


司法院資訊處製作；財團法人民間司法改革基金會備份。
